臺灣臺中地方法院民事判決　九十一年度訴字第九○二號
　　原　　　告　聯邦商業銀行股份有限公司
　　法定代理人　戊○○
　　訴訟代理人　庚○○
　　丙○○
　　被　　　告　己○○
　　　　　　　　甲○○
　　　　　　　　丁○○
　　訴訟代理人　乙○○
右當事人間請求清償借款事件，本院判決如左：
　　主　　文
被告應連帶給付原告新台幣壹佰壹拾陸萬捌仟柒佰陸拾捌元，及自民國九十一年二月二十一
日起至清償日止，按週年利率百分之八點七一計算之利息，並自民國九十一年三月二十二日
起至清償日止，逾期在六個月以內者，按上開利率百分之十，逾期在六個月以上者，超過部
分按上開利率百分之二十計算之違約金。
訴訟費用由被告連帶負擔。
　　事　　實
甲、原告方面：
一、聲明：如主文第一項所示。
二、陳述略稱：被告等為承擔訴外人乾坤鼎建設股份有限公司（以下簡稱乾坤鼎建設公司）
　　對原告所負之債務新台幣（下同）二百萬元，而與原告簽訂以被告甲○○為借款人、其
　　餘被告為連帶保證人之同額借據一紙，交由原告收執。雙方約定借款期限為三年，利息
　　應依原告基本放款款利率加碼百分之零點四五（放款時利率為百分之八點七五）機動調
　　整計付，本金應自八十九年八月二十一日起，以每個月為一期，分二十四期平均攤還；
　　如有不依約清償本金或利息者，全部債務得視為到期，除仍應依上開約定利率給付遲延
　　利息外，並應給付逾期清償在六個月以內者，按上開利率百分之十，在六個月以上者，
　　按上開利率百分之二十計算之違約金。詎被告自九十年六月二十一日起，即未按期攤還
　　本息，迨至原告提起本件訴訟後，仍僅繳至九十一年二月二十日前應付之本息，總計尚
　　餘本金一百一十六萬八千七百六十八元迄未清償，依約全部債務已視為到期，爰依消費
　　借貸及連帶保證契約之法律關係，請求被告連帶給付如訴之聲明所示之未償本金、遲延
　　利息及違約金。
三、證據：提出借據、支付命令聲請狀、另案撤回起訴狀、本院民事裁定各影本一份、授信
　　明細查詢單一紙、單筆授信攤還及收息紀錄查詢單四紙為證。
乙、被告方面：
一、聲明：原告之訴駁回。
二、陳述略稱：
（一）緣被告等為承擔訴外人乾坤鼎建設公司對原告積欠之信用借款二百萬元，經兩造合意
　　　，由被告甲○○任借款人、其餘被告為連帶保證人，與原告簽立系爭借據，約明自八
　　　十八年七月二十一日起，以三年為期，負清償債務之責。然原告於九十年六月中，無
　　　理請求被告等應另行給付乾坤鼎建設公司積欠之另筆四百五十萬元債務（此部分經鈞
　　　院九十年度訴字第二七一七號判決被告勝訴確定在案），被告因一時氣憤難平，故於
　　　前案訴訟中之九十年六月二十一日至九十一年三月八日間，乃停止攤還本息。
（二）被告等亦知擔任借款人應善盡借款人之義務，雖原告無理欺凌被告在先，但被告於前
　　　案判決確定後，亦自九十一年三月八日起匯款予原告三十七萬六千元，原告並出具繳
　　　納本息收據予被告。被告如無意償還，又何需匯款繳納？原告見被告等善良可欺，乃
　　　得寸進尺，進一步要求被告一次全部償還，如此有何誠信可言？（三）原告稱：依契
　　　約雙方約定，未依約攤還本息即喪失期限利益等語。惟今被告等既願履行債務，又何
　　　來喪失期限利益、須提前清償？民法第一百四十八條第二項規定：「行使權利，履行
　　　義務，應依誠實及信用方法」，原告所為實令人可議。
三、證據：提出匯款單及繳息收據各影本一紙為證。
　　理　　由
甲、程序方面：
　　本件原告原起訴請求被告連帶給付一百四十五萬一千零七十七元，及自九十年六月二十
　　一日起至清償日止，按週年利率百分之八點七五計算之利息，暨自九十年七月二十二日
　　起至清償日止，逾期在六個月以內者，按上開利率百分之十，逾期在六個月以上者，超
　　過部分按上開利率百分二十計算之違約金。嗣於訴訟進行中，變更請求為如訴之聲明所
　　示之金額、遲延利息及違約金，核屬應受判決事項聲明之減縮，依民事訴訟法第二百五
　　十五條第一項第三款之規定，應予准許，核先敘明。
乙、得心證之理由：
一、本件原告主張如前陳述欄所載之事實，業據其提出借據一份及授信明細查詢單一紙、單
　　筆授信攤還及收息紀錄查詢單四紙等為證，經核屬實，自堪信為真正。
二、被告雖以如前陳述欄所載之情詞置辯。惟按：「給付有確定期限者，債務人自期限屆滿
　　時起，負遲延責任」，民法第二百二十九條第一項定有明文，被告既自陳確於九十年六
　　月二十一日至九十一年三月八日間，未按期繳付本息，則除有其他法定或約定之事由外
　　，自不能抗辯不負遲延責任。又「因不可歸責於債務人之事由，致未為給付者，債務人
　　不負遲延責任」、「因契約互負債務者，於他方當事人未為對待給付前，得拒絕自己之
　　給付」，同法第二百三十條及第二百六十四條第一項前段亦定有明文。惟本件被告之所
　　以遲延給付者，如被告所自陳：係因原告渠等之另案請求無理由，渠等氣憤難平，故暫
　　時停止攤還本息。然此與前揭法文規定之不負遲延責任或主張同時履行抗辯之要件皆有
　　未合，是被告仍無解於其應負之給付遲延責任。
三、按依兩造借據「其他約定事項」第五條第一款之約定，被告如不依約清償本金或利息，
　　全部債務得視為到期。被告既有未按期繳付本息之事實，則自其停止繳付時起，已喪失
　　分期攤還之期限利益，原告得請求被告連帶一次清償全部債務。雖被告於本件訴訟進行
　　中另行繳納本息三十七萬六千元，有其提出之匯款單、收據各一紙在卷，並為原告所是
　　認。惟對於依約已全部到期之債務，尚不生重行回復得分期繳納之效力。被告抗辯：原
　　告不得於渠等恢復繳款後，仍請求全部清償等語，仍無理由。
四、從而，原告本於消費借貸及連帶保證契約之法律關係，請求被告連帶給付未償之本金一
　　百一十六萬八千七百六十八元，及自九十一年二月二十一日起至清償日止，按週年利率
　　百分之八點七一計算之遲延利息，並自九十一年三月二十二日起至清償日止，逾期在六
　　個月以內者，按上開利率百分之十，逾期在六個月以上者，超過部分按上開利率百分之
　　二十計算之違約金，為有理由，應予准許。
丙、結論：本件原告之訴為有理由，依民事訴訟法第八十五條第二項，判決如主文。
中　　　　華　　　　民　　　　國　 九十一　 年　　　五　　　 月　　　三　　　 日
　　　　　　　　　　　　　　臺灣臺中地方法院民事第四庭
~B審判長法官　張恩賜
~B法　　　官　許秀芬
~B法　　　官　鄧敏雄
右正本係照原本作成。
如對本判決上訴，須於二十日內向本院提出上訴狀。
中　　　　華　　　　民　　　　國　 九十一　 年　　　五　　　 月　　　三　　　 日
~B法院書記官  黃惠君
